臺灣臺中地方法院刑事判決　　　　　 99年度交簡上字第931號
上訴人即被告　何春萍
選任辯護人　　羅豐胤律師
　　　　　　　黃靖閔律師
上列上訴人即被告因過失傷害案件，不服臺灣臺中地方法院99年
度交簡字第178號民國99年10月29日第一審判決（起訴案號：臺
灣臺中地方法院檢察署99年度偵字第18456號），提起上訴，本
院判決如下：
    主    文
原判決撤銷。
何春萍因過失傷害人，處罰金新臺幣壹萬元，如易服勞役，以新
臺幣壹仟元折算壹日。
    犯罪事實
一、何春萍於民國（下同）99年1月7日16時50分許，駕駛車牌號
    碼9985-MM號自小客車，沿臺中市西屯區水尾巷自安和路往
    工業區一路方向行駛，行至臺中市西屯區協和北巷及水尾巷
    之無號誌之交岔路口時，適有宋香穎騎乘車牌號碼ZTR-008
    號輕機車，後座搭載賴春桃，沿臺中市西屯區協和北巷往天
    助街方向行駛，致二車在上開無號誌之交岔路口交會，何春
    萍與宋香穎看見對方車輛時，均暫停一下，而依當時天候晴
    、日間自然光線、柏油路面乾糙、無缺陷、無障礙物等情況
    ，無不能注意之情形，惟何春萍竟疏未注意車前狀況，隨時
    採取必要之安全措施，於與宋香穎同時再次起步時，應馬上
    為煞停之準備，而宋香穎亦疏未注意車前狀況，隨時採取必
    要之安全措施，與何春萍同時再次起步時，應馬上為煞停之
    準備，致何春萍所駕駛之汽車車頭撞上宋香穎所騎乘之機車
    右側車身，宋香穎及乘客賴春桃當場人、車倒地，使賴春桃
    受有右脛骨骨折、右膝韌帶斷裂等傷害（宋香穎受有傷害部
    分，未據告訴）。俟何春萍於肇事後留待現場，主動向前來
    處理車禍之員警卓國安表示係肇事者而自願接受裁判。
二、案經何春萍自首及賴春桃訴由臺灣臺中地方法院檢察署偵查
    起訴。
    理    由
一、證據能力之說明：
（一）供述證據部分：
      刑事訴訟法第159條之5規定：「被告以外之人於審判外之
      陳述，雖不符前4條之規定，而經當事人於審判程序同意
      作為證據，法院審酌該言詞陳述或書面陳述作成時之情況
      ，認為適當者，亦得為證據。當事人、代理人或辯護人於
      法院調查證據時，知有第159條第1項不得為證據之情形，
      而未於言詞辯論終結前聲明異議者，視為有前項之同意。
      」立法意旨在於傳聞證據未經當事人之反對詰問予以核實
      ，原則上先予排除。惟若當事人已放棄反對詰問權，於審
      判程序中表明同意該等傳聞證據可作為證據，或於言詞辯
      論終結前未聲明異議，基於尊重當事人對傳聞證據之處分
      權，及證據資料愈豐富，愈有助於真實發見之理念，且強
      化言詞辯論主義，使訴訟程序得以順暢進行，上開傳聞證
      據亦均具有證據能力。查本案以下所引用被告以外之人於
      審判外所為陳述之供述證據，經本院於準備程序時詢問檢
      察官、上訴人即被告何春萍（下稱被告）、辯護人關於證
      據能力之意見，檢察官、被告、辯護人對該等證據之證據
      能力均不爭執，且迄本院言詞辯論終結前，檢察官、被告
      、辯護人就該等證據之證據能力皆未聲明異議，本院審酌
      該等證據作成時之情況，並無違法取證或其他瑕疵，認為
      均適於作為本案認定事實之依據，依刑事訴訟法第159條
      之5規定，該等供述證據皆有證據能力。
（二）非供述證據部分：
      刑事訴訟法第159條至第159條之5有關傳聞法則之規定，乃
      對於被告以外之人於審判外之言詞或書面陳述之供述證據
      所為規範，至非供述證據之物證，或以科學、機械之方式
      ，對於當時狀況所為忠實且正確之記錄，性質上並非供述
      證據，均應無傳聞法則規定之適用，如該非供述證據非出
      於違法取得，並已依法踐行調查程序，即不能謂其無證據
      能力。本案以下所引用之非供述證據，並無證據證明有出
      於違法取得之情形，復經本院依法踐行調查程序，自均有
      證據能力。
二、認定犯罪事實所憑之證據及理由：
（一）前揭犯罪事實，業據被告於本院審理時坦承不諱，核與告
      訴人賴春桃於偵查中證述之情節相符，並有道路交通事故
      現場圖、道路交通事故調查報告表（一）、（二）、道路
      交通事故談話紀錄表、道路交通事故肇事人自首情形紀錄
      表及現場照片9張在卷可稽。按汽車行駛時，駕駛人應注
      意車前狀況，並隨時採取必要之安全措施，道路交通安全
      規則第94條第3項定有明文。被告駕駛車輛自應注意上開
      規定。而本件事故發生時，天候晴、日間自然光線、柏油
      路面乾糙、路面無缺陷、無障礙物、視距良好（見卷附道
      路交通事故調查報告表（一），足認並無不能注意之情事
      ，被告與宋香穎駕駛之二車行至臺中市西屯區協和北巷及
      水尾巷之無號誌之交岔路口交會時暫停，同時再次起步時
      ，應馬上為煞停之準備，竟疏未注意，致與宋香穎發生車
      禍，其具有過失甚明。雖宋香穎於本案車禍發生，亦有未
      注意車前狀況之過失情形，惟此僅屬宋香穎對車禍傷害之
      發生與有過失得為本院對被告量刑時之參考，及告訴人賴
      春桃請求民事損害賠償時有無過失相抵之問題而已，並不
      能免除被告於本案肇事之過失責任。
（二）告訴人賴香桃於99年1月7日發生車禍後，受有右脛骨骨折
      、右膝韌帶斷裂等傷害，之後經送往中國醫藥大學附設醫
      院診治，仍有右脛骨骨折術後併神經損傷、右膝韌帶斷裂
      等傷害，此有中國醫藥大學附設醫院診斷証明書可佐（見
      偵卷第5頁）。告訴人既因本次車禍受有上開傷害，則被
      告之過失行為與告訴人所受之傷害間，具有相當因果關係
      ，自屬灼然。
（三）綜上調查結果，本件事證明確，被告犯行洵堪認定，應依
      法論科。
三、論罪科刑及撤銷原判決之理由：
（一）核被告所為，係犯刑法第284條第1項前段之過失傷害罪。
      被告於車禍發生後留在現場，在有偵查權限之機關及人員
      尚未發覺犯罪前，主動向前來處理之臺中市警察局第六分
      局交通分隊警員卓國安陳明其係肇事者與肇事經過，有臺
      中市警察局第六分局道路交通事故肇事人自首情形紀錄表
      可考（見偵卷第18頁），是被告對於未發覺之罪自首而受
      裁判，爰依刑法第62條前段規定減輕其刑。
（二）原審認被告過失傷害罪證明確而予論科，固屬有據，惟原
      判決未及審酌被告嗣已於100年2月18日與告訴人賴春桃達
      成和解之事實（見本院卷第61頁所附和解書），而判處被
      告拘役50日，量刑尚嫌過重。被告上訴意旨執此指摘原判
      決不當，其上訴為有理由，應由本院將原判決撤銷改判。
      茲審酌被告就本件車禍之發生並非負全部過失責任，告訴
      人所乘坐之車牌號碼ZTR-008號輕機車駕駛人宋香穎亦有
      過失，告訴人所受為右脛骨骨折、右膝韌帶斷裂之傷害，
      傷勢並非輕微，被告犯後隨即自首，並於本院審理中坦白
      認罪，且已與告訴人成立和解，賠償新台幣867,473元，
      顯見有心悔過等一切情狀，量處罰金新臺幣1萬元，並諭
      知易服勞役之折算標準。又被告於83年間曾因懲治盜匪條
      例案件之故意犯罪，於84年10月23日經本院以83年訴字第
      3906號判決判處有期徒刑11年6月確定，於84年12月17 日
      入監執行，於89年2月25因縮短刑期假釋出監，於95年2
      月27日縮刑期滿執行完畢，有臺灣高等法院被告前案紀錄
      表可憑，故本案不符合刑法第74條第1項所定緩刑宣告之
      要件，自不得宣告緩刑，併予指明。
據上論斷，應依刑事訴訟法第369條第1項前段、第364條、第299
條第1項前段，刑法第284條第1項前段、第62條前段、第42條第3
項，刑法施行法第1條之1第1項、第2項前段，判決如主文。
本案經檢察官戚瑛瑛到庭執行職務。
中    華    民    國    100    年    3    月    29    日
                  刑事第六庭  審判長法  官  許旭聖
                                    法  官  許金樹
                                    法  官  廖穗蓁
以上正本證明與原本無異。
不得上訴。
                                    書記官  司立文
中    華    民    國    100    年    3    月    29    日
附錄論罪科刑法條：
中華民國刑法第284條
因過失傷害人者，處6月以下有期徒刑、拘役或5百元以下罰金，
致重傷者，處1年以下有期徒刑、拘役或5百元以下罰金。（上開
罰金數額，依法提高30倍。）
從事業務之人，因業務上之過失傷害人者，處1年以下有期徒刑
、拘役或1千元以下罰金，致重傷者，處3年以下有期徒刑、拘役
或2千元以下罰金。（上開罰金數額，依法提高30倍。）